【裁判字號】    98,訴,1590
【裁判日期】    980812
【裁判案由】    返還保管款
【裁判全文】
臺灣臺中地方法院民事判決  98年度訴字第1590號
原      告  乙○○
                      樓
被      告  甲○○
                      9樓之2.
訴訟代理人  陳惠玲    律師
上列當事人間請求返還保管款事件，經本院於民國98年7月22日
言詞辯論終結，判決如下：
    主    文
原告之訴及假執行之聲請均駁回。
訴訟費用由原告負擔。
    事實及理由
壹、原告訴之聲明：
一、被告應給付原告新台幣（下同）1,500,000元及自起訴狀繕
    本送達被告翌日起至清償日止，按年利率5%計算之利息。
二、願供擔保，請准宣告假執行。
貳、事實摘要：
一、原告起訴主張：
    兩造原係男女朋友，近年因原告銀行帳戶遭凍結，所有存款
    均交由被告保管。民國97年3月24日原告發生車禍，肇事者
    願賠償原告900,000元，其中200,000元直接匯入被告帳戶，
    另700,000元則匯入原告帳戶後，由被告領出保管，又ING安
    泰人壽公司給付保險金600,000元，亦匯入被告帳戶保管，
    共計1,500,000元，嗣原告有需要動用上開款項時，向被告
    索取時，被告拒不返還，爰以起訴狀繕本向被告終止委任保
    管之意思，並依民法不當得利、委任章及第184條以下侵權
    行為法律規定向被告請求返還上開款項及遲延利息。
二、被告則以：
    原告係將系爭款項贈與被告，經被告允受，事後即不得翻悔
    而向被告請求返還。另被告在與原告交往期間，陸續為原告
    支出生活費用及償還債務，金額總計1,394,674元，並為原
    告支付汽車修理費264,500元，如原告否認被告上開給付，
    被告另主張因受原告恐嚇、妨害居住安全，得向原告請求慰
    撫金各100,000元，並用以抵銷原告本件請求。並聲明：請
    求駁回原告之訴，如受不利判決願供擔保，請准宣告免為假
    執行。
參、法院之判斷：
一、按當事人主張有利於己之事實者，就其事實有舉證之責任。
    但法律別有規定，或依其情形顯失公平者，不在此限。民事
    訴訟法第277條定有明文。次按民事訴訟如係由原告主張權
    利者，應先由原告負舉證之責，若原告先不能舉證，以證實
    自己主張之事實為真實，則被告就其抗辯事實即令不能舉證
    ，或其所舉證據尚有疵累，亦應駁回原告之請求。請求履行
    債務之訴，除被告自認原告所主張債權發生原因之事實外，
    應先由原告就其主張此項事實，負舉證之責任，必須證明其
    為真實後，被告於其抗辯事實，始應負證明之責任，此為舉
    證責任分擔之原則。最高法院著有17上917號、43台上377號
    判例可資參照。
二、查本件原告起訴主張兩造間有委任保管關係（其真意應為消
    費民法第602條之消費寄託關係，此由原告起訴狀載「…將
    所有存款交由被告保管」等文字可知），惟為被告否認，並
    辯稱雖有收到上開款項，惟兩造間係贈與關係，贈與契約經
    被告允受即已成立，被告不能事後翻悔，請求被告返還。揆
    諸上開法律規定及判例意旨，自應由原告先舉證證明兩造間
    之消費寄託關係存在。
三、經本院曉諭原告舉證，原告雖稱其姑姑、父、弟及被告公司
    之員工可證明原告之錢在被告處（此點被告亦不否認），惟
    仍無法證明兩造間之消費寄託關係存在（即被告係基於代原
    告保管上開款項之意思而為受寄人）。是以原告此一主張仍
    乏證據足以證明，本院亦無必要再就被告抗辯之事實是否真
    正加以調查。至於原告主張依據侵權行為法律規定請求被告
    返還部分，並未能舉證證明被告有何侵權行為（僅提出診斷
    證明書證明曾受傷，未能證明該傷害係被告或與被告有關之
    人所造成），原告之主張均難憑採。
四、綜上所述，原告依據不當得利、委任（應係消費寄託）及侵
    權行為法律規定，請求被告給付1,500,000元及利息，均屬
    無據，應予駁回。其訴既經駁回，假執行之聲請亦失依附，
    自應併予駁回之。
肆、結論：原告之訴為無理由，依民事訴訟法第78條，判決如主
    文。
中    華    民    國    98    年    8    月     12    日
                  民事第三庭  法  官  曹宗鼎
上正本係照原本作成。
如對本判決上訴，須於送達後20日內向本院提出上訴狀。
中    華    民    國    98    年    8    月     12    日
                              書記官


司法院資訊處製作；財團法人民間司法改革基金會備份。
